【裁判字號】    97,台上,800
【裁判日期】    970227
【裁判案由】    違反毒品危害防制條例
【裁判全文】
最高法院刑事判決              九十七年度台上字第八００號
上  訴  人  甲○○
上列上訴人因違反毒品危害防制條例案件，不服台灣高等法院台
中分院中華民國九十六年十一月二十九日第二審判決（九十六年
度上訴字第二三二一號，起訴案號：台灣南投地方法院檢察署九
十六年度偵字第六０九號，追加起訴案號：同署九十六年度偵字
第一四四八號），提起上訴，本院判決如下：
    主  文
上訴駁回。
    理  由
按刑事訴訟法第三百七十七條規定，上訴於第三審法院，非以判
決違背法令為理由，不得為之。是提起第三審上訴，應以原判決
違背法令為理由，係屬法定要件。如果上訴理由書狀並未依據卷
內訴訟資料，具體指摘原判決不適用何種法則或如何適用不當，
或所指摘原判決違法情事，顯與法律規定得為第三審上訴理由之
違法情形，不相適合時，均應認其上訴為違背法律上之程式，予
以駁回。本件原判決撤銷第一審關於上訴人甲○○販賣毒品予吳
徽典部分之科刑判決，改判仍論上訴人以販賣第一級毒品罪，處
有期徒刑十七年，並為相關沒收從刑之宣告；及維持第一審關於
販賣第一級毒品予蔡建傑、郭文雄部分各處有期徒刑十七年，販
賣第一級毒品予陳建蒝部分處有期徒刑十六年，並分別諭知相關
從刑等部分之判決，駁回上訴人各該部分在第二審之上訴，並就
主刑部分定其應執行之刑為有期徒刑三十年。係依憑上訴人之部
分供述（坦承於原判決附表《下稱附表》編號一、二、四所載之
時、地多次以附表所示之方式與各該購毒者交易海洛因，並均已
交付海洛因予購毒者，而就附表編號三部分，亦坦承有於該時、
地，與吳徽典交易五次毒品，其中二次各交易新台幣《下同》一
千元，另三次則各交易五百元之事實），證人即購毒者蔡建傑、
郭文雄、吳徽典（已於民國九十六年四月二十日死亡）、陳建蒝
之證供（以上四人證述其與上訴人交易毒品之情形，蔡建傑並證
述上訴人於販入海洛因後，另將糖粉摻入海洛因內，再行出售予
伊等語），並參酌卷附台灣彰化地方法院檢察署檢察官於九十五
年十二月二十六日核發九五年彰檢榮真聲監（續）字第四六五、
七一九號通訊監察書（其中監察通訊之電話號碼列有上訴人所使
用之0000000000號，見他字第五八號卷第六十一頁背
面）、電話監聽譯文（載有上訴人以其所使用之前開行動電話與
蔡建傑、吳徽典、陳建蒝聯絡交易毒品之情形）、第一審法院九
十六年度訴字第三三九號、同年度訴字第三五三號、同年度訴字
第四六三號宣示判決筆錄（原判決略載為判決）、詮昕科技股份
有限公司濫用藥物尿液檢驗報告（以上宣示判決筆錄及尿液檢驗
報告，證明蔡建傑、郭文雄、吳徽典、陳建蒝確有施用海洛因，
經判處罪刑在案），扣案0000000000號行動電話一支
及卷附遠傳電信股份有限公司傳真函（該函敘明上開門號之易付
卡係上訴人申請之旨，見第一審卷第一五一頁）等證據資料，而
為論斷，已敘述其所憑之證據及認定之理由。而以上訴人否認有
販賣海洛因之犯行，辯稱：伊係以原價轉讓海洛因予附表所示之
各該購毒者，並未從中獲利云云，為卸責之詞，不足採取；又以
證人郭文雄於第一審證稱：伊未曾交付購買毒品之金錢予上訴人
云云，係事後迴護上訴人之詞，亦非可取。均已依憑卷證資料，
在理由內詳加指駁及說明。並敘明：(一)、上訴人在原審之選任辯
護人雖以：依監聽譯文所載「Ｂ（即蔡建傑）：我跟你講錢不夠
，我這裡有拿多一點回來發。Ａ（即上訴人）：不夠錢給人家。
Ｂ：錢我這裡有啦。Ａ：等到氣到要死。Ｂ：我拿給你發，東西
你向他拿沒關係，該賺給你賺。Ａ：哼……不要……你自己向他
拿。Ｂ：他那不知道有摻比多少。Ａ：你有錢可以自己問他」，
足見海洛因是否摻入糖粉，並非由上訴人為之，應係上訴人之上
游販毒者所為等語，為上訴人辯護。惟查，所謂「摻比」，係指
上訴人將海洛因摻入糖粉後，再販賣予蔡建傑等情，已據蔡建傑
證述明確，且上開監聽譯文，其真意應係指蔡建傑之前向上訴人
所購買之海洛因均有摻入糖粉，蔡建傑已知曉上訴人摻入糖粉之
比例，而該次通聯對話中，上訴人要蔡建傑自己向其上游購買海
洛因，因蔡建傑未曾向該上游販毒者購買過海洛因，不知該上游
販毒者有無摻入糖粉，才會詢問上訴人關於該上游販毒者摻入糖
粉之比例如何，否則若糖粉均係由上游販毒者所摻入，蔡建傑已
購買多次，早即知悉「摻比」之比例，自無須再詢問上訴人，是
亦不足為有利於上訴人之認定。(二)、上訴人分別販賣海洛因予如
附表所示之購毒者四人，就不同購買毒品之人，其販賣海洛因行
為之犯意各別，行為互殊，應予分別論罪，併合處罰。(三)、海洛
因量微價高，政府查緝甚嚴，取得不易，上訴人與附表所示之購
毒者又非至親，豈可能毫無緣由，即將其所購得之毒品以原價轉
讓予附表所示之人，況上訴人若無營利之意圖，其大可將販毒者
之聯絡電話告知附表所示之人，由其等自行與上游聯絡，又何須
先向蔡建傑、陳建蒝收取現金，由上訴人轉向上游購得毒品後，
再交付予蔡建傑、陳建蒝，如此不僅浪費自己之時間，且更甘冒
其與上游接洽及往返途中，可能遭警查緝之危險。而販賣海洛因
係違法行為，非可公然為之，亦無公定價格，容易分裝並增減份
量，而每次買賣之價量，可能隨時依雙方關係深淺、資力、需求
量及對行情之認知、來源是否充裕、查緝是否嚴緊、購買者被查
獲時供述購買對象之可能風險之評估等，而異其標準，非可一概
而論，從而販賣之利得，除上訴人就販賣之價量明確供述外，委
難察得實情，然販賣之人從價差或量差中牟利之方式雖異，其意
圖營利之販賣行為則同一。上訴人雖否認有營利之意圖，無從精
確計算其販售毒品海洛因所獲利潤之數額，然衡以我國對於施用
、販賣毒品查緝甚嚴，上訴人與購毒者均僅係朋友關係，非屬至
親，衡情亦當無可能甘冒重典，多次按購入價格轉售而不求任何
利得之理，是上訴人確有營利之意圖，據以認定上訴人犯販賣第
一級毒品罪等理由綦詳。從形式上觀察，原判決並無足以影響判
決結果之違法情形存在。上訴意旨略稱：(一)、原審未依聲請傳喚
證人蔡建傑、郭文雄及陳建蒝到庭詰問，有應於審判期日調查之
證據而未予調查之違法。(二)、上訴人縱於購入之海洛因中摻入糖
粉交付以牟利，上訴人與附表所列之四人交易毒品所得亦不足一
萬三千元，原判決未說明認定上訴人犯罪所得為一萬三千元之證
據，有判決不備理由之違法。(三)、原審判處上訴人四個販賣第一
級毒品罪，刑期合計有期徒刑五十年（應係六十七年），定應執
行刑三十年，較之他案被告亦因販毒案，經原審法院判處有期徒
刑合計八百多年，才定應執行刑有期徒刑二十年，本件定應執行
刑顯失公平，於法有違。(四)、原審受命法官制止上訴人在原審之
選任辯護人為上訴人辯護，且審判長未予上訴人以最後陳述之機
會即行辯論終結，有刑事訴訟法第三百七十九條第十一款之違法
。(五)、原審對於證人有利於上訴人部分之證詞，均不予採取，監
聽譯文中曾提及一天賣八個人共賺二千元，與販毒之常情不合，
亦未說明，本案並未查扣任何毒品及磅秤等證物，係警察栽贓及
法官自由心證認定上訴人犯罪，於法有違。(六)、依監聽譯文顯示
，係上訴人之上游出賣人即綽號「大胖」者將海洛因摻入糖粉加
以營利，上訴人僅向「大胖」購買少量之海洛因後，再以原價轉
讓予蔡建傑、郭文雄、吳徽典、陳建蒝，並未賺取任何差價而無
營利意圖，原判決未敘明不採取之理由，有判決不備理由之違法
。(七)、上訴人若成立販賣毒品罪名，亦屬接續犯，而非就不同購
毒者，認分別成立販賣毒品罪，併合處罰，顯有適用法則不當之
違法。(八)、販賣第一級毒品罪之販賣，應有販入者與賣出者，如
上訴人交付海洛因予附表所示之四人，無販賣海洛因之犯意，附
表所示之四人亦無買入海洛因之意，不構成販賣第一級毒品罪，
原審論上訴人以販賣第一級毒品罪，亦有適用法則不當之違誤等
語。惟查：(一)、證人已由法官合法訊問，且於訊問時予當事人詰
問之機會，其陳述明確別無訊問之必要者，不得再行傳喚，刑事
訴訟法第一百九十六條定有明文。原判決於理由已敘明：上訴人
之選任辯護人雖聲請傳喚證人蔡建傑、郭文雄及陳建蒝作證，然
該三人於第一審均已到庭行交互詰問，其三人於第一審均已證述
明確等情（見原判決第九頁第十八至二十行），因認均無再予傳
訊之必要，核無違法之可言，不容漫事爭執，而據為上訴第三審
之適法理由。(二)、毒品危害防制條例第十九條第一項規定「犯第
四條至第九條、第十二條、第十三條或第十四條第一項、第二項
之罪者，其供犯罪所用或因犯罪所得之財物，均沒收之，如全部
或一部不能沒收時，追徵其價額或以其財產抵償之。」其所謂犯
罪所得之財物，於販賣毒品罪，即指販賣毒品所得之全部價金而
言，並非僅指販入賣出之價差即利潤而已。原判決業已敘明：附
表編號一部分，上訴人販賣海洛因十次共得七千五百元，附表編
號二部分，販賣海洛因三次所得共計三千元，附表編號四部分，
販賣海洛因一次得款一千元；附表編號三即上訴人販賣海洛因予
吳徽典部分，雖有十次，惟吳徽典僅給付一次一千元，一次五百
元，上訴人得款一千五百元等情（見原判決第十頁最末一行至第
十一頁第三行、第七頁第四至七行）。其依卷內證據資料認定上
訴人販賣毒品所得合計一萬三千元，於法並無不合。上訴意旨任
憑己意指摘原審未予說明，顯非適法之第三審上訴理由。(三)、刑
法第五十一條第五款規定，數罪併罰，宣告多數有期徒刑者，應
於各刑中之最長期以上，各刑合併之刑期以下，定其刑期，但不
得逾三十年。應執行刑之量定，係實體法上賦予法院職權裁量之
事項，倘無逾越法律規定之範圍，或濫用裁量權限之情形，即不
得任意指摘為違法，而據為第三審上訴之合法理由。至個案因情
節之不同，本非必按同一比例定其應執行之刑。原判決於各刑中
最長期之有期徒刑十七年以上，又因其各刑合併之刑期有期徒刑
六十七年，已逾三十年，爰定其應執行刑為有期徒刑三十年，既
未逾法定刑度，不生違法問題。上訴意旨以他案被告定執行刑之
情形，任意指摘原判決定執行刑有所違誤，亦非適法之第三審上
訴理由。(四)、審判期日之訴訟程序，專以審判筆錄為證，刑事訴
訟法第四十七條定有明文。卷查原審九十六年十一月十五日審判
期日審判長請選任辯護人為被告辯護，選任辯護人起稱：「為被
告辯護如九十六年八月二十一日上訴理由狀及九十六年十一月八
日刑事答辯狀。」；又審判長訊問有何最後陳述？上訴人答：「
如果我的行為構成販賣毒品的話，也從輕量刑」等語，有該次審
判筆錄可稽（見原審卷第一二八頁背面、第一二九頁），上訴意
旨未依卷內訴訟資料而為指摘，仍非合法之第三審上訴理由。(五)
、販賣第一級毒品罪之成立，並不以經查獲毒品、磅秤等物為必
要之證明方法。原判決依憑卷內證據資料，詳述其認定上訴人犯
罪之理由，已如前述，於法並無不合。上訴意旨執本件未扣得毒
品、磅秤等物，指摘原判決認定其犯罪違誤，亦非適法之第三審
上訴理由。(六)、其餘上訴意旨經核係置原判決所為明白論斷於不
顧，仍持已為原判決指駁之陳詞再事爭辯，及對於事實審法院取
捨證據與自由判斷證據證明力之職權行使，徒以自己之說詞，泛
指其為違法，難認已符合首揭法定之第三審上訴要件。其上訴均
違背法律上之程式，應予駁回。又本件上訴既不合法，應從程序
上予以駁回，則台灣南投地方法院檢察署函送本院併辦部分（九
十七年度偵字第二七五號），即無從併予審酌，應退還該署依法
處理，附予說明。
據上論結，應依刑事訴訟法第三百九十五條前段，判決如主文。
中    華    民    國  九十七  年    二    月  二十七  日
                      最高法院刑事第十二庭
                          審判長法官  邵  燕  玲
                                法官  李  伯  道
                                法官  孫  增  同
                                法官  吳      燦
                                法官  李  英  勇
      本件正本證明與原本無異
                                      書  記  官
中    華    民    國  九十七  年    三    月    五    日
                                                      V


司法院資訊處製作；財團法人民間司法改革基金會備份。
